臺灣士林地方法院民事判決　　　　　　　 96年度訴字第718號
原　　　告　乙○○
被　　　告　丙○○
　　　　　　丁○○
前列二人共同
訴訟代理人　游朝義律師
複代理人　　甲○○
上列當事人間刑事附帶民事訴訟請求損害賠償事件，經本院刑事
庭裁定移送審理（94年度附民字第116 號），本院於民國96年9
月12日言詞辯論終結，判決如下：
    主  文
被告丙○○應給付原告新台幣伍萬元。
原告其餘之訴駁回。
本判決第一項得假執行。
    事實及理由
一、原告起訴主張：原告於94年5 月29日下午4 時與友人戊○○
    至被告丁○○經營之「八連卡拉OK店」內消費，迨同日晚間
    9 時許，被告丙○○在八連卡拉OK店前停車場，酒後見原告
    駕車與友人戊○○離去之際，竟以要求原告返還其父即被告
    丁○○先前贈送之微波爐為由，先以腳踹踢駕駛座外之車門
    及用手敲打駕駛座旁之車窗玻璃，原告搖下車窗後，被告丙○○復以手伸進駕駛座抓住原告身體，並以另一隻手抓住原
    告日前在「八連卡拉OK店」割腕已受傷之左手前臂，原告告
    知被告丙○○其左手十分疼痛後，被告丙○○仍持續抓住原
    告左手約2 、3 分鐘，以此強暴方式阻止原告離去，嗣因坐
    在副駕駛座之原告友人戊○○見情況不對，遂下車拉開被告
    丙○○，被告丙○○始停止上開行為。原告返回位於臺北縣
    汐止市○○路○ 段98巷10號2 樓之住處後，因左手原有之舊
    傷口裂開流血無法休息，並於次日凌晨5 時3 分許至國防大
    學國防醫學院三軍總醫院（以下簡稱：三軍總醫院）急診，
    經醫生認定其舊傷口癒合不良，對其左手之傷口施以換藥處
    理。為此訴請被告丙○○賠償：(一)醫療費用新台幣（下同）
    3 萬2,699 元；(二)因醫療發生之交通費1 萬600 元；(三)因手
    受傷害計至94年11月8 日不能工作損失21萬3,333 元；(四)因
    手受傷害，傷及韌帶並損及神經，將來須復健治療預估8 個
    月，推估費用為8 萬6,598 元；(五)自94年11月8 日起6 個月
    內不能工作之損失，以每月薪資5 萬元計，合計30萬元。
    (六)精神慰撫金30萬元。以上合計94萬3,230 元。復因原告精
    神狀態及手臂復原均逾8 個月，恢復不如預期，爰另請求提
    高賠償金1.5 倍為136 萬8,450 元。又被告丙○○係受僱於
    被告丁○○經營之「八連卡拉OK店」廚房工作，上開事實於
    被告丙○○上班時間、上班地點發生，故被告丁○○亦應負
    連帶賠償責任。並聲明：被告應連帶給付原告136 萬 8,450
    元。
二、被告則以：本件原告主張之侵權行為事實，臺灣高等法院95
    年度上易字第1844號確定刑事判決認定被告丙○○係犯強制
    罪，並不構成傷害犯行，原告所受傷害，係其於94年5 月17
    日自行割腕自殺所為，與被告丙○○無涉。原告所受之傷既
    與被告丙○○無涉，自無據以向被告丙○○請求賠償之理。
    原告請求之醫療費用、交通費用、後續醫療費用、工作損失
    、後續工作損失，均係原告受傷所致，因原告受傷與被告丙○○行為無涉，被告丙○○自無須賠償。又原告本身即有重
    憂鬱症，原告精神科之診料及掛號費，均係其定期追蹤複診
    ，亦與被告丙○○無涉，且原告亦未舉證與被告丙○○之行
    為有何因果關係。再被告丙○○縱有阻止原告離去行為，然
    其並無精神痛苦，縱有痛苦，亦係其原罹重度憂鬱症所致，
    與被告丙○○無涉，且金額亦屬過高。又原告誣告被告丙○○，並經本院刑事庭判決有罪，直至上訴臺灣高等法院始獲
    平反，精神上亦受有相當之痛苦而得向原告請求精神賠償，
    被告原據此與原告請求之精神損失20萬元主張抵銷，至原告
    另將請求之損害賠償金額提高為1.5 倍，亦未見舉證以實其
    說，其請求亦屬不可採。再被告丙○○之侵權行為應非其在
    「八連卡拉OK店」之職務範圍，被告丁○○應無需與被告丙○○負連帶賠償之責等語資為抗辯。並聲明求為判決駁回原
    告之訴。
三、兩造不爭執之事實（本院96年9月12日言詞辯論筆錄）：
  (一)被告丙○○確有如臺灣灣高等法院95年度上易字第1844號刑
    事判決所認定之強制罪犯罪事實。
  (二)被告丁○○、丙○○係父子關係，被告丙○○於上開行為發
    生時，係任職被告丙○○經營之「八連卡拉OK店」擔任廚師
    ，事發時係卡拉OK店營業時間內。
四、茲就原告主張之侵權行為分述如下：
  (一)原告主張被告丙○○犯強制罪侵害原告自由權部分：
  1.原告主張被告丙○○以腳踹踢原告駕駛座外之車門及用手敲
    打駕駛座旁之車窗玻璃，原告搖下車窗後，被告丙○○復以
    手伸進駕駛座抓住原告身體，並以另一隻手抓住原告日前在
    「八連卡拉OK店」割腕已受傷之左手前臂，原告告知被告丙○○其左手十分疼痛後，被告丙○○仍持續抓住原告左手約
    2 、3 分鐘，以此強暴方式阻止原告離去，嗣因坐在副駕駛
    座之原告友人戊○○見情況不對，遂下車拉開被告丙○○，
    被告丙○○始停止上開行為等事實，為被告所不爭執已如前
    述，自堪信為真實。
  2.按因故意或過失，不法侵害他人之權利者，負損害賠償責任
    ；不法侵害他人之身體、健康、名譽、自由、信用、隱私、
    貞操，或不法侵害其他人格法益而情節重大者，被害人雖非
    財產上之損害，亦得請求賠償相當之金額。民法第184 條第
    1 項前段、第195 條第1 項前段分別定有明文。本件被告丙○○上開不法妨害原告離去之強制行為，已侵害原告之行動
    自由，自係對原告自由權之侵害，依上開法條規定，自得請
    求非財產上之損害賠償。又被告丙○○於原告駕駛過程中，
    以腳踹、伸手強拉原告受傷手臂之方式，妨害原告自由離去
    時間約2 、3 分鐘之久，上開強暴方式衡情自足以致原告驚
    嚇、肉體疼痛，對原告精神上造成一定程度之痛苦與不適，
    被告抗辯原告並無精神痛苦云云，顯無可採。
  3.爰審酌原告上開精神痛苦情狀，被告丙○○侵權行為時間尚
    屬短暫，及原告為華梵大學畢業，事發前為美容師，月收入
    約5 萬元，被告丙○○事發前在「八連卡拉OK店」擔任廚師
    工作，學歷為高職畢業（刑事偵查卷警詢筆錄），目前自稱
    係擔任臨時工工作，月入7 、8000元等各情，認原告就被告
    丙○○侵害自由權部分所請求之財產上損害賠償，以5 萬元
    為適當，逾此所為請求，即屬過高，不應准許。
  4.另原告主張之醫療費用部分，其中雖包括精神科之就診支出
    ，惟查：依原告所提勞工保險傷病診斷書（見本院94年度附
    民字第116 號卷第74頁，上開案卷下稱：本院附民卷）所載
    ，原告自本件事發前之93年3 月17日起，即開始至三軍總醫
    院門診，迄94年11月1 日止，實際治療次數共30次，診斷症
    狀為「嚴重憂鬱症」，影響工作實際情形為「情緒低落，影
    響其人際關係及職業功能」，醫師囑言「宜規則治療」。是
    迄94年5 月29日事發之日止，原告已持續至醫院門診嚴重憂
    鬱症1 年餘，自難認係被告丙○○之侵害自由行為，致原告
    另有精神科門診醫藥費支出，其就自由權受侵害所為之醫藥
    費請求，自難准許。
  (二)原告主張被告丙○○犯傷害罪侵害原告身體部分：
    原告主張被告丙○○於上開時、地，伸手抓住原告原本受傷
    之左手臂，致原告受傷之傷口裂開，而受有左側前臂撕裂傷
    之傷害之侵權行為事實，為被告所否認，自應由原告就其主
    張之事實，負舉證之責。經查：
  1.原告曾於94年5 月17日，因企圖自殺而敲破杯子割其左手腕
    ，經送三軍總醫院急救後，診斷為左腕切割傷2 ×5 公分大
    小，合併肱橈肌腱及屈腕橈側肌腱斷裂，右手有兩處約1 公
    分大小擦傷及撕裂傷，經整形外科施行肌腱縫合手術後，於
    同日住院進一步治療後於同年5 月20日出院。嗣於同月30日
    凌晨5 時3 分許，原告從其位於臺北縣汐止市○○路○ 段98
    巷10號2 樓住處撥打119 ，由臺北縣政府消防局所屬救護車
    於凌晨5 時34分許送達三軍總醫院急診，原告主訴左側前臂
    已拆線之舊傷口癒合不良，經診療傷口後予以換藥處理等情
    ，此有三軍總醫院94年12月20日集逵字第0940023456號函暨
    檢附之告訴人乙○○於94年5 月17日送至該急診之急診護理
    評估表、急診病歷及於94年5 月30日送至該院急診之臺北縣
    政府消防局救護紀錄表、三軍總醫院急診護理評估表等附於
    刑事案卷可稽。
  2.雖原告一再指訴被告丙○○將手伸入其所駕駛自用小客車之
    駕駛座內抓住其左手用力拉扯，致使其左手腕已拆線之舊傷
    口產生新撕裂傷。惟查，原告左手腕處原所受之上述傷害，
    經施行肌腱縫合手術，並經進一步治療後出院。迨94年5 月
    29日被告丙○○以手抓住原告左手時，原告左手腕原所受傷
    處是否產生新撕裂傷，自應依專業之醫療人員所為之診療為
    斷。依上開三軍總醫院函載內容，原告於94年5 月30日前往
    該醫院急診時，雖主訴左前臂已拆線之舊傷口癒合不良，惟
    經醫護人員診視結果，並未發現有新撕裂傷，因而僅就原傷
    口予以換藥處理。嗣經臺灣高等法院刑事庭審理時，再行函
    詢三軍總醫院原告於94年5 月30日前往就診時，原縫合手術
    處是否發現新撕裂傷，或僅係原縫合手術處癒合不良乙情，
    據該院函覆稱：原告於94年5 月30日就診乃因原縫合手術處
    疼痛，並無新撕裂傷，於急診室僅實施傷口換藥處理，有該
    院95年11月28日集逵字第0950019931號函附於刑事案卷可參
    。
  3.再查，原告原受傷之左前臂若於上揭時地因被告丙○○將手
    伸進駕駛座而遭拉扯時，確有產生新的撕裂傷而流血，則告
    訴人於報警而警察前來處理時，衡情應即先行前往醫院包紮
    治療，嗣再行前往警局製作筆錄，始符常理，惟何以原告係
    先與被告丙○○及證人戊○○至警局製作筆錄？依證人即當
    日製作原告筆錄之警員羅平山於本院刑事庭審理時證稱：原
    告之前於5 月17日自殘乙事是伊受理的，此次伊製作原告筆
    錄時，有要求原告打開紗布看她的傷口，原告的傷口沒有流
    血，就是舊傷，還沒有拆線，伊沒有看到傷口有裂開等語（
    本院刑事卷第103 、107 、108 頁）。
  4.依上所述，被告丙○○縱於上揭時、地，曾以手抓住原告左
    手，惟並未因之造成原告何新的傷害，自難認原告主張被告
    丙○○犯傷害罪侵害原告身體之事實為真。本件刑事案件經
    檢察官及被告丙○○提起上訴後，臺灣高等法院刑事庭亦同
    此認定，有兩造各自提出之臺灣高等法院95年度上易字第18
    44號刑事判決在卷足佐。
  5.原告主張被告丙○○犯傷害罪侵害原告身體之侵權行為事實
    既無從認定，則原告主張因受傷所支出之醫療費用、因醫療
    發生之交通費、不能工作損失、復健治療費用，自均失所依
    據，不應准許。
  (三)綜上，原告主張因被告丙○○侵權行為所得請求賠償之金額
    ，應為5萬元。
五、另按因故意侵權行為而負擔之債，其債務人不得主張抵銷，
    民法第339 條定有明文。被告丙○○另主張因原告誣告其犯
    傷害罪而受有精神痛苦，因而得向原告請求損害賠償，並主
    張與原告所得請求之金額互為抵銷云云，因被告丙○○係因
    妨害自由之故意侵權行為而負擔上開損害賠償之債，依上開
    法條規定，自不得主張抵銷。
六、至原告訴請被告丁○○連帶賠償部分：
    按民法第188 條所定僱用人之連帶賠償責任，以受僱人因執
    行職務不法侵害他人之權利者為限，始有其適用，若係受僱
    人因其私生活所致，顯與其執行職務無關，即與該條所定成
    立要件不合（最高法院67年台上字第2032號判例意旨參照）
    。本件被告丙○○固係受僱於被告丁○○所經營之「八連卡
    拉OK店」，事發之時亦為「八連卡拉OK店」營業時間。惟查
    ：被告丙○○於「八連卡拉OK店」工作內容為廚師，事發之
    時原告已用餐結束離店，發動汽車欲離去之際，因兩造原即
    相識，被告丙○○係欲索回其父即被告丁○○贈與原告，而
    被告丙○○自認為其所有之微波爐而有上開妨害自由舉動，
    核係兩造間私生活之糾葛，客觀上顯與其廚師職務無涉，亦
    非與被告丙○○執行廚師職務相牽連，或廚師職務上予以機
    會之行為。依上開判例意旨，自難令被告丁○○就被告丙○○之侵權行為，依民法第188第1項前段負連帶賠償之責。
七、從而，原告本於上開原因事實，依侵權行為法律關係，請求
    被告丙○○給付5 萬元，為有理由，應予准許；對被告丙○○逾上開准許部分之請求，及對被告丁○○之請求，即為無
    理由，應予駁回。
八、本判決所命給付金額，未逾50萬元，應依民事訴訟法第389
    條第1 項第5 款宣告假執行。
九、本件事證已臻明確，其餘兩造協議爭點、主張、陳述暨所提
    之證據，經審酌均與本院前揭判斷不生影響，爰不一一詳予
    論述，附此敘明。
十、又本件損害賠償事件乃刑事附帶民事訴訟，由刑事庭移送前
    來，迄本院言詞辯論終結為止，當事人並無任何裁判費或其
    他訴訟費用之支出，自無諭知訴訟費用負擔之必要，末此敘
    明。
十一、據上論結，原告之訴為一部有理由，一部無理由，並依民
      事訴訟法第389條第1項第5款，判決如主文。
中　　華　　民　　國　　96　　年　　9 　　月　　26　　日
                  民事第二庭  法  官  王本源
以上正本證明與原本無異。
如對本判決上訴須於判決送達後20日內向本院提出上訴狀。
中    華    民    國    96    年    10    月     1    日
                              書記官  陳淑女
